臺灣桃園地方法院民事裁定
111年度消債清字第104號
聲  請  人  
即債務人    陳楷晰即陳盈均 

代  理  人  陳建源律師（法扶律師）
上列當事人因消費者債務清理事件聲請清算，本院裁定如下：
    主  文
一、債務人甲○○○○○○自民國一百一十一年十一月十六日上午十時
    起開始清算程序。
二、命司法事務官進行本件清算程序。
    理  由
一、按債務人不能清償債務或有不能清償之虞者，得依本條例所
    定更生或清算程序，清理其債務；債務人對於金融機構負債
    務者，在聲請更生或清算前，應向最大債權金融機構請求協
    商債務清償方案，或向其住、居所地之法院或鄉、鎮、市、
    區調解委員會聲請債務清理之調解，消費者債務清理條例（
    下稱消債條例）第3條、第151條第1項分別定有明文。此係
    採前置協商主義，是債務人於協商程序中，自應本於個人實
    際財產及收支狀況，依最大誠信原則，商討解決方案。如終
    究不能成立協商，於聲請更生或清算時，法院審酌上開條文
    所謂「不能清償或有不能清償之虞」，允宜綜衡債務人全部
    收支、信用及財產狀況，評估是否因負擔債務，而不能維持
    人性尊嚴之最基本生活條件，所陳報之各項支出，是否確屬
    必要性之支出，如曾有協商方案，其條件是否已無法兼顧個
    人生活之基本需求等情，為其判斷之準據。又法院開始清算
    程序之裁定，應載明其年、月、日、時，並即時發生效力。
    法院開始更生或清算程序後，得命司法事務官進行更生或清
    算程序，復為同條例第83條第1項、第16條第1項前段所明定
    。
二、聲請意旨略以：聲請人即債務人甲○○○○○○前積欠金融機構債
    務無法清償，於民國111年6月14日聲請消費者債務清理法院
    前置調解，後調解不成立，又聲請人主張其為家庭主婦，並
    無薪資收入，日常支出均仰賴娘家資助，無力負擔任何還款
    方案，且其主張之債務總額已達新臺幣(下同)1218萬2024元
    ，顯有不能清償債務之情事，爰聲請裁定准予清算等語。
三、經查：
（一）本條例所稱消費者，指5年內未從事營業活動或從事小規
      模營業活動之自然人；前項小規模營業指營業額平均每月
      20萬元以下者，消債條例第2條第1、2項定有明文。又消
      債條例第2條第1項所稱5年內從事小規模營業活動，係指
      自聲請更生或清算前1日回溯5年內，有反覆從事銷售貨物
      、提供勞務或其他相類行為，以獲取代價之社會活動，依
      其5年內營業總額除以實際經營月數之計算結果，其平均
      營業額為每月20萬元以下者而言，例如：平均月營業額未
      逾20萬元之計程車司機、小商販等即屬之（參照辦理消費
      者債務清理事件應行注意事項第1點）。查，本件聲請人
      自106年起迄今，均於高雄市保險服務職業工會投保勞工
      保險，有聲請人提出之勞工保險異動查詢及109年、110年
      度綜合所得稅各類所得資料清單在卷可稽（調解卷第25至
      26、35頁），可知聲請人於聲請調解前5年內並無從事任
      何營業活動，自得依消債條例聲請清算，合先敘明。
（二）又聲請人以其有不能清償債務情事，向本院聲請債務清理
      前置調解，經本院以111年度司消債調字第364號調解事件
      受理在案，嗣經本院司法事務官於111年7月14日開立調解
      不成立證明書等情，業經本院依職權調取上開調解案卷查
      明無訛。是聲請人確已依消債條例第151條第1項、第153
      之1條第1項之規定，於聲請清算前聲請法院調解，本院自
      得斟酌該調解案卷中所提出之資料及調查之證據，再綜合
      聲請人目前全部收支及財產狀況，評估是否已達不能維持
      最低生活條件，而有「不能清償債務或有不能清償之虞」
      之情形。
四、經查，本院司法事務官前於調解程序中，函詢全體債權人陳
    報債權及提供聲請人還款方案結果，最大債權銀行即臺灣銀
    行股份有限公司（下稱臺灣銀行）陳報其債權總額為1050萬
    5041元及台中商業銀行股份有限公司之債權總額為167萬698
    3元，合計已陳報之債權總額為1218萬2024元。最大債權人
    臺灣銀行提出以本金債權1048萬7456元，不考慮利息，分18
    0期，每期付金至少5萬8264元之還款方案。惟聲請人現無收
    入，難以支付，致雙方調解不成立等情，業經本院調閱該調
    解卷宗查明無訛，堪認聲請人本件之聲請已踐行前開法條之
    前置調解程序規定。
五、次查，依聲請人所提出財產及收入狀況說明書、全國財產稅
    總歸戶財產查詢清單、保單資料等件（調解卷第8、27頁、
    本院卷第17至18、169至181頁），顯示聲請人有遠雄人壽保
    險事業股份有限公司之保險契約2份，此外並無其他財產，
    又聲請人前雖向本院及臺灣臺北地方法院就其持有對參川企
    業有限公司及林裕享面額均為1800萬元之本票聲請本票裁定
    獲准，有本院106年度司票字第6382號、臺灣臺北地方法院1
    06年度司票字第8275號裁定及確定證明書在卷可稽，惟考量
    聲請人陳稱其並未持上開裁定聲請強制執行或受償，則上開
    債權能否實現尚未可知，自難遽列為聲請人之財產。至其收
    入來源部分，聲請人聲請清算前2年期間，係自109年6月14
    日起至111年6月13日止，故以109年1月起至110年12月止之
    所得為計算。據聲請人所提出勞工保險異動查詢及綜合所得
    稅各類所得資料清單所示，聲請人於109年、110年有執行業
    務所得收入分別為483元及556元，聲請人陳報其為家庭主婦
    ，無任何薪資收入，均仰賴親人資助，現仍覓業中，且未領
    有政府補助云云，並提出存摺明細為證（本院卷第89至131
    頁），堪信為真。
六、按債務人必要生活費用，以最近一年衛生福利部或直轄市政
    府所公告當地區每人每月最低生活費1.2倍定之。受扶養者
    之必要生活費用，準用第一項規定計算基準數額，並依債務
    人依法應負擔扶養義務之比例認定之；債務人聲請更生或清
    算時所提財產及收入狀況說明書，其表明每月必要支出之數
    額，與本條例第64條之2第1項、第2項規定之認定標準相符
    者，毋庸記載原因、種類及提出證明文件，消債條例第64條
    之2第1項、第2項、消債條例施行細則第21條之1第3項分別
    定有明文。經查，聲請人主張其每月支出膳食費6000元、交
    通費400元、手機通話及網路費506元、水電瓦斯費1162元、
    租金10609元、雜支1000元、2名未成年子女（分別為103年
    及107年出生）扶養費各4000元、勞健保費2391元，共計3萬
    68元（調解卷第8頁背面、本院卷第18頁），聲請人並提出
    戶籍謄本、通訊費、水電瓦斯費、管理費、房屋租賃契約書
    、勞健保費繳費證明、存摺明細等件為憑（參調解卷第46至
    72頁、本院卷第89至167頁），惟參諸聲請人所提出之房屋
    租賃契約承租人為陳鉦育而非聲請人，則聲請人每月房租是
    否確有上開支出，並非無疑，是本件尚不足以認定聲請人每
    月個人必要生活費用及扶養費為3萬68元，然徵以前揭說明
    及參以111年度桃園市每人每月最低生活費用之1.2倍為1萬8
    337元，是聲請人主張其每月個人必要生活費用為1萬8337元
    ，堪可憑採。至扶養費部分，聲請人主張其每月支出2名未
    成年子女之扶養費各4000元，已低於前揭規定上限，是認聲
    請人每月必要生活費用應為2萬6337元（計算式：1萬8337元
    ＋4000元＋4000元＝2萬6337元），較為適當。
七、從而，以聲請人現無收入又有固定支出之情況，實難負擔任
    何還款方案。然聲請人現年39歲（72年出生），距勞工強制
    退休年齡（65歲）尚有26年，審酌聲請人正值壯年，未來仍
    有可能繼續工作、創造收入，並考量聲請人積欠債務之利息
    或違約金仍在增加中等情況，堪認聲請人客觀上對已屆清償
    期之債務有持續不能清償或難以清償之虞，而有藉助清算制
    度調整其與債權人間之權利義務關係而重建其經濟生活之必
    要，自應許聲請人得藉由清算程序清理債務。　　
八、綜上所述，聲請人係消費者，已達不能清償債務之程度，經
    消費者債務清理調解不成立，而查無消債條例第6條第3項、
    第8條或第82條第2項所定應駁回清算聲請之事由，則其聲請
    ，應屬有據，爰裁定准許，並依同條例第16條第1項規定，
    命司法事務官進行清算程序如主文。
九、本院裁定開始清算程序，日後再經終止或終結清算程序後，
    聲請人所負債務並非當然免除，仍應由本院斟酌消債條例第
    132條、第133條、第134條及第135條等，決定是否准予免責
    ，如本院最終未准聲請人免責，聲請人就其所負債務仍應負
    清償之責，附此敘明。
中　　華　　民　　國　　111 　年　　11　　月　　16　　日
                  民事第四庭  法　官　陳昭仁
以上正本係照原本作成。
本件裁定不得抗告。
本裁定已於111年11月16日上午10時公告。
中　　華　　民　　國　　111 　年　　11　　月　　16　　日
                              書記官  陳佩伶